臺灣高等法院臺中分院刑事判決　　　　　　　　　九十三年度上訴字第一六一八號
　　上　訴　人
　　即　被　告　丙○○
　　選任辯護人　鄭秀珠
　　　　　　　　張智翔
右上訴人因強盜等案件，不服臺灣彰化地方法院九十三年度訴字第二四號中華民國九
十三年八月十九日第一審判決（起訴案號：臺灣彰化地方法院檢察署九十二年度偵緝
字第二二九號），提起上訴，本院判決如左：
      主  文
上訴駁回。
      事  實
一、丙○○於民國九十一年五月十八日零時十分至二十分間，騎乘機車頭戴全罩式安
    全帽，行經彰化縣彰化市○○里○○○路四三五號前，見乙○○（原名何岱宜）
    獨自一人手提皮包站於路旁，認有機可乘，竟意圖為自己不法之所有，趁乙○○
    未及防備之際，徒手搶奪乙○○之皮包，然未得手，此時乙○○即大叫：「你要
    做什麼！」，惟丙○○心有不甘，竟萌生強盜財物之犯意，在距離乙○○約四、
    五公尺距離處停車，並從機車腳踏墊底部抽出乙把長約三十公分之客觀上足供兇
    器使用之水果刀（未扣案），走向乙○○並對其脅迫稱：「不要再叫了，妳不把
    錢包給我，我就到妳店裏找妳」等語，至使乙○○達於不能抗拒之程度，將其皮
    包乙只（內含ＮＯＫＩＡ８８５０型，序號為000000000000000
    號之行動電話乙具，以下稱手機）交給丙○○，丙○○得手後，即騎乘機車迅速
    離開現場。嗣後丙○○於當日下午十四時三十九分四十一秒許，即將其女友邱稚
    容所聲請供其使用之門號0000000000號ＳＩＭ卡插入該手機內使用。
    嗣經警查詢通聯紀錄後，循線至彰化縣彰化市○○路○段九十五巷十九號三樓搜
    索，並在丙○○之女友邱稚容身上查獲該手機，始知上情。
二、案經彰化縣警察局移送臺灣彰化地方法院檢察署檢察官偵查起訴。
    理  由
一、訊據被告丙○○矢口否認右揭犯行，辯稱：該手機是其以三千元向綽號「威義」
    之男子所購買，不是其強盜所取得，其未為未件強盜犯行云云。惟查：
（一）右揭犯罪事實，業經被害人乙○○於警詢、偵查及原審審理中指述明確，復有
      於被告女友邱稚容身上查獲之手機（已發還被害人）相片、贓物認領保管單，
      及被告之0000000000號ＳＩＭ卡於案發前後分別插入其個人手機，
      及被害人遭強盜手機使用之雙向通聯記錄附卷可資佐證。
（二）被害人乙○○於九十一年五月十八日零時十分至二十分之間，遭強盜之ＮＯＫ
      ＩＡ８８５０型，序號：000000000000000號手機，自當日下
      午十四時三十九分四十一秒，被告丙○○即將門號0000000000號Ｓ
      ＩＭ卡插入使用乙節，有門號0000000000號之雙向通聯紀錄附卷可
      按（第四五五八號偵查卷第五一頁），且本案被害人遭強盜手機之序號為00
      0000000000000號，與卷附門號0000000000號之雙向
      通聯紀錄上所顯示之手機序號：000000000000000號，末碼雖
      有不同，惟經原審向遠傳電信股份有限公司函查結果，業據該公司覆稱：其中
      末碼不同之原因，係因該公司之查詢系統自動將查詢序號之最後一碼以「○」
      顯示，該序號並不影響查詢之結果，有該公司九十三年六月三十日遠傳「業服
      」字第○九三○一○四二號函附卷可按（原審卷第九０頁），則被告於警詢及
      原審審理中辯稱：該手機係於九十一年五月二十日上午九時許，在彰化市○○
      路之特力屋旁，向「威義」以新台幣（下同）三千元之代價購得云云，即非事
      實。
（三）證人邱雅容於偵查中雖證稱：「事發那天晚上十一時，被告開車載其與小孩子
      去夜市買東西，回家後，約晚上十二點多，再開車到員林，之後凌晨一、二時
      回到住處，在員林時，被告有打電話給他弟弟」等語（第四五五八號偵查卷第
      五八頁）；被告於原審審理中亦辯稱：「於九十一年五月十七日晚上十點多，
      與邱稚容及小孩共乘一車要去員林買飲料，五月十八日凌晨一點多，才回到金
      馬路的家中，這期間我們都在同一部車上，我們行車路徑是走中山路到員林市
      區，經過黃金帝國前的中正路，我們就在那附近買飲料，後來我們就沿著中山
      路往回開，行至八卦山的牌樓前左轉，到火車站前右轉，再左轉到民生地下道
      回到金馬路的住處，邱稚容在員林買飲料的時候，有到路邊買滷味，我有無打
      電話給邱稚容我不記得了，小朋友在車上有玩行動電話，小朋友是沿中山路回
      程在花壇鄉左右才睡著」云云（原審卷第一一五頁、第一一六頁）。惟依卷附
      之門號0000000000號雙向通聯紀錄顯示，於九十一年五月十七日夜
      間十時許至翌日凌晨三時許，被告使用該門號撥打電話之站台地址均在彰化市
      ，有前開雙向通聯紀錄附卷足稽（第四五五八號偵查卷第五一頁），並未在員
      林地區使用該行動電話打給任何人，且於該段期間內，被告曾使用該門號與證
      人邱稚容使用之0000000000號行動電話聯絡十一次，通話時間由十
      餘秒至四分多鐘左右不等，衡情若被告與證人邱稚容當時確同處於同一車之內
      ，焉有再使用行動電話密集聯絡，時間甚至長達四分多鐘之理？顯示證人邱稚
      容於案發時並未與被告在一起，證人邱稚容所為前開證詞，無非為脫免被告罪
      責而蓄意捏造之不在場證明，尚不足採信。
（四）嗣後被告於原審審理時，經提示卷附之門號0000000000號雙向通聯
      紀錄後，即改稱：「九十一年五月十八日凌晨零時許至一點多的時候，那時我
      和朋友在唱歌，我沒有和邱稚容一起，那位同住和美綽號叫威義的人打電話給
      我，約我出去，在電話中對我說有東西要給我看，我就叫威義過來，威義到了
      之後，我們一起唱歌。後來我與威義於一點多一起離開，我們就開車一起回家
  ，在路上威義就向我說手機是他去搶來的，我們是在凌晨二點多的時候，我就
      將我的ＳＩＭ卡放入該手機，我就以此打電話給我的弟弟，電話是00000
      00000號．．．」云云（原審卷第一一七頁），惟依該通聯紀錄顯示，被
      告於九十一年五月十八日凌晨二時許，並無使用被害人乙○○遭強盜手機之紀
      錄，且於當日凌晨零時至一點多，亦無他人撥打被告門號之紀錄，再參諸被告
      始終均無法交代「威義」之真實姓名、年籍，甚至亦不知其行動電話號碼等情
      ，足徵綽號「威義」之人係被告憑空捏造而來，該手機應係被告強盜所得財物
      。
（五）按測謊係依據受測者在說謊時，會產生遲緩、緊張、不安等心理、生理面之交
      互影響，因而造成情緒波動，經測謊機紀錄後據以間接研判有無異常反應之技
      術；而測謊機（Ｐｏｌｙｇｒａｐｈ）即為一部多重圖譜生理紀錄儀，紀錄受
      測者呼吸、脈搏及皮膚電阻等生理反應。當測謊人員依其測前準備程序所得之
      案情資料，分別設計出數則無關問題、控制問題與重要問題，透過測前會談觀
      察受測者之身心狀況，並告知測試問題內容與測謊機操作原理後，經由測謊機
      紀錄受測者在實際測試階段之前述三項生理反應。如係真正犯罪者，因留有犯
      罪記憶之故，會將心理調置（ＰｓｙｃｈｏｌｏｇｙＳｅｔ）於重要問題上，
      在圖譜上呈現對於重要問題之情緒波動大於控制問題之結果；反之，無辜者並
      無犯罪記憶，則會將心理調置於控制問題上，在圖譜上所呈現之情緒波動則為
      控制問題大於重要問題，此即為常見測謊技術中之控制問題法（Ｃｏｎｔｒｏ
      ｌＱｕｅｓｔｉｏｎＴｅｓｔ簡稱ＣＱＴ）。是以測謊技術既係本於心理學及
      生理學之理論為基礎，並佐以科學儀器詳實紀錄受測者應答時之各項反應，復
      由專業人員進行問題設計及結果判讀，所得測謊結果自具有相當之可信性。倘
      測謊人員具備專業之知識技能，復事先獲得受測者之同意，所測試之問題及其
      方法又具專業可靠性時，該測謊結果，如就否認犯罪有不實之情緒波動反應，
      雖不能採為有罪判決之唯一依據，但非無證據能力（最高法院八十九年度台上
      字第二０一０號刑事判決要旨同此結論）。而本案於偵查階段，經檢察官徵得
      被告同意後，囑託法務部調查局對於被告進行測謊結果為：被告對「（一）未
      搶奪被害人何岱宜（已改名為乙○○）的皮包、手機。（二）本案手機係渠購
      買。」等問題，呈情緒波動反應，研判有說謊，有法務部調查局調科參字第○
      九二○○二五二九六○號測謊報告書一份在卷為憑。且查本案鑑定人易繼湘已
      在法務部調查局修畢測謊技術課程，有該局結業證書一份在卷可按；本件受測
      者於事前亦已簽署同意書，並詳加勾選身心調查報告表，尚無強行獲致測謊結
      論之情形可指；又鑑定人易繼湘所設計之相關測謊問題，更與前述無關問題、
      控制問題及重要問題之區別相符，所採控制問題法復為現今相關鑑定機構普遍
      採行之測謊方式，測謊過程自具有高度之專業性，且鑑定經過亦有該局所附之
      測謊鑑定過程參考資料可按，依據最高法院之前揭判決要旨，應認已具備證據
      能力。辯護人雖為被告辯護稱：被告於受測前睡眠狀況不佳，故該測謊結果應
      不具證據能力等語，本件測謊時被告前一日無睡眠（四至五：三十），惟該測
      試過程既經具備專業測謊知識技能之鑑定人易繼湘，於受測人即被告填寫身心
      狀況調查表後，經其專業之評估，認仍宜進行測謊，始對於被告進行測謊，所
      得之測謊結果自不應排除其證據能力，故辯護人所辯容有未洽，尚無足採。又
      被告雖另辯稱，有關被告測謊所呈現之生理紀錄圖觀之，問題五「本案手機是
      你買的嗎？」及問題七「誠實回答嗎？」之回答時生理狀態，並未突破高點，
      顯未呈現說謊之反應云云，惟查，關於問題七鑑定結果並未表示有無說謊，問
      題五部分，依前揭鑑定報告，係呈說謊反應，被告空言該項測驗之生理反應未
      達高點云云，尚非有據。
（六）綜上所述，被告前揭所辯及證人邱稚容之證詞皆不足採，此外，參諸前開門號
      0000000000號雙向通聯紀錄，被告於案發時撥打予證人邱稚容之電
      話站台位址，均在彰化市○○里○○路一八四號十八樓室內，與本件案發現場
      之彰化市○○里○○○路四三五號前甚為接近，且被害人乙○○遭強盜之手機
      於該日下午即由被告加以使用等情，被告之犯行應堪認定。
二、查本件被告丙○○所攜帶用以強盜之長約三十公分之客觀上足供兇器使用之水果
    刀，雖未扣案，惟已據證人乙○○證述明確，被告持該水果刀犯下本案，核其所
    為，係犯刑法第三百三十條第一項之攜帶兇器強盜罪。而被告因搶奪被害人乙○
    ○財物不成，竟將原有搶奪犯意提昇為加重強盜之犯意，並進而實施加重強盜犯
    行，其搶奪未遂部分已為加重強盜既遂犯行所吸收，自應逕論以刑法第三百三十
    條第一項之加重強盜罪，而無再依搶奪罪論處之餘地（最高法院九十二年度台上
    字第九八號刑事裁判要旨參照）。
三、原審法院適用刑法第三百三十條第一項之規定，並審酌被告犯罪動機、目的、手
    段、所生損害及犯後態度等一切情狀，量處被告有期徒刑柒年捌月，認事用法尚
    無不合，量刑亦稱妥適，被告上訴意旨仍執前詞，指摘原判決不當，並無可取，
    為無理由，應予駁回。
四、據上論斷，應依刑事訴訟法第三百六十八條，判決如主文。
本案經檢察官甲○○到庭執行職務。
中      華      民      國      九十三    年    十二    月     三十     日
                                   臺灣高等法院臺中分院刑事第十庭
                                         審判長法  官  林  照  明
                                               法  官  唐  光  義
                                               法  官  林  清  鈞
右正本證明與原本無異。
如不服本判決應於收受送達後十日內向本院提出上訴書狀，其未敘述上訴之理由者並
得於提起上訴後十日內向本院補提理由書（均須按他造當事人之人數附繕本）。
                           書記官  劉  恒  宏
中     華     民     國     九十三     年     十二     月    三十一     日
附錄本案論罪科刑法條：
刑法第三百三十條第一項：
犯強盜罪而有第三百二十一條第一項各款情形之一者，處七年以上有期徒刑。
                                                                        Ｆ
